【裁判字號】    95,易,664
【裁判日期】    950428
【裁判案由】    詐欺
【裁判全文】
臺灣臺中地方法院刑事判決               95年度易字第664號
公  訴  人  臺灣臺中地方法院檢察署檢察官
被      告  乙○○
                    （現於臺灣臺中戒治所強制戒治）
上列被告因詐欺案件，經檢察官提起公訴（95年度偵字第3412號
），本院合議庭裁定由受命法官獨任進行簡式審判程序審理，判
決如下：
    主  文
乙○○幫助意圖為自己不法之所有，以詐術使人將本人之物交付
，累犯，處有期徒刑肆月，如易科罰金，以佰元折算壹日。
    事  實
一、乙○○前曾因犯竊盜罪，經本院判處有期徒刑五月，於九十
    四年一月一日縮刑期滿執行完畢出監，猶不知警惕，可預見
    將自己在金融機構帳戶之存摺、提款卡及密碼等物提供予他
    人使用，足供他人作為誘使被害人將被騙款項匯入其所使用
    之人頭帳戶，以掩飾其詐欺犯罪所得之工具，並藉此逃避檢
    警人員之追緝，在其發生並不違背自己本意之情況下，於九
    十四年八月中旬某日，在臺中市北屯區軍功里某公園內，將
    其在斗六西平路郵局（局號：00000000號）帳號0
    000000號金融帳戶之存摺、提款卡及密碼，提供予年
    籍姓名均不詳之成年男子，並自該成年男子處取得新台幣（
    下同）五年元之代價，容任他人作為詐欺取財之工具。該年
    籍、姓名不詳之成年男子及其所屬詐欺集團成員於取得上開
    金融帳戶存摺、提款卡及密碼後，即基於意圖為自己不法所
    有之犯意，於九十四年十一月二十一日上午十時許，撥打電
    話予甲○○，對甲○○佯稱「其為台中廣告公司之黃姓會計
    ，甲○○中了該公司之獎金港幣二十萬元，要先匯稅金」云
    云，致甲○○陷於錯誤，信以為真，即依該詐騙集團成員之
    指示，陸續於翌日（二十二日）十二時三十二分、同年月二
    十三日八時五十四分、同年月二十四日十三時九分，至蘆竹
    大竹郵局，分別匯款二萬六千七百四十元、二萬六千元、六
    萬元至詐騙集團指定之前揭乙○○斗六西平路郵局帳戶內，
    旋即遭詐騙集團成員提領一空。嗣因甲○○發覺有異，報警
    處理，始悉上情。
二、案經甲○○訴由雲林縣警察局斗六分局報請臺灣雲林地方法
    院檢察署檢察官呈請臺灣高等法院檢察署令轉臺灣臺中地方
    法院檢察署檢察官偵查起訴。
    理  由
一、上揭事實，業據被告乙○○於本院審理時坦承不諱，而被害
    人甲○○確受真實姓名、年籍不詳之成年人撥打電話佯稱其
    中獎，須繳納稅金云云，致其陷於錯誤乃分別匯款二萬六千
    七百四十元、二萬六千元、六萬元至乙○○前揭斗六西平路
    郵局帳戶內等情，業據被害人甲○○於警詢、檢察官偵查時
    指述綦詳，並有被害人甲○○提出之蘆竹大竹郵局匯款單三
    紙，暨被告乙○○上揭帳戶開戶申請基本資料及交易明細資
    料各一份在卷可稽。足徵上開真實姓名、年籍不詳向被告收
    受上開帳戶之存摺、提款卡等物之成年人士，顯具意圖為自
    己不法所有之犯意，施用詐術，使人陷於錯誤，而將本人之
    財物交付，係犯詐欺取財罪甚明。按刑法上之故意，區分為
    直接故意（確定故意）與間接故意（不確定故意），「行為
    人對於構成犯罪之事實，明知並有意使其發生者」為直接故
    意，「行為人對於構成犯罪之事實，預見其發生而其發生並
    不違背其本意者」為間接故意；又金融帳戶為個人理財之工
    具，申請、開立金融帳戶並無任何特殊之限制，一般民眾皆
    能以少許金錢自由申請開戶，並得同時在不同金融機構申請
    多數存款帳戶使用，乃眾所週知之事實，依一般人之社會生
    活經驗，倘係合法使用，本可自行向金融行庫開戶使用，而
    無向他人購買帳戶之必要。茍不以自己名義申請使用，反以
    不正方式向不特定人取得他人之金融機構帳戶使用，衡情應
    能懷疑其目的在於行騙詐財以誆取他人財物，且利用不實之
    抽獎函件、獲獎簡訊、分類廣告等方式佯稱收件人或收訊人
    幸運中獎，或以募款、捐款之慈善名目，及詐稱現金卡、金
    融卡或信用卡遭盜刷而詐欺取財之犯罪類型層出不窮，該等
    犯罪多數均係利用人頭帳戶作為出入帳戶，並經媒體廣為披
    載，被告係成年人，對於社會上常有利用人頭帳戶作為犯罪
    使用等情亦當有所認知，竟將其帳戶資料提供予他人使用，
    顯然可得預見他人係透過借用其帳戶，以行詐騙他人財物之
    犯行，而躲避警方追查。從而，被告前揭自白確與事實相符
    ，是本件事證已臻明確，被告犯行堪以認定，應予依法論科
    。
二、按刑法上之幫助犯，係指以幫助之意思，對於正犯資以助力
    ，而未參與實施犯罪之行為者而言（最高法院四十九年臺上
    字第七七號判例參照）。被告提供前揭帳戶存摺、提款卡及
    密碼予該不詳姓名年籍之成年男子作為犯詐欺取財之用，而
    該男子及其所屬之詐欺集團成員確有向被害人甲○○詐欺取
    財，並以被告之前開金融機構帳戶作為供被害人甲○○匯款
    之工具等節，已如前述。是核被告所為，係犯刑法第三十條
    第一項前段、第三百三十九條第一項之幫助詐欺取財罪。查
    被告曾因竊盜罪，經本院判處有期徒刑五月，於九十四年一
    月一日執行完畢，有卷附臺灣高等法院被告前案紀錄表一份
    可憑，其受有期徒刑之執行完畢，五年以內再犯有期徒刑以
    上之罪，為累犯，依法加重其刑。被告幫助他人犯詐欺取財
    罪，為從犯，爰依刑法第三十條第二項規定按正犯之刑減輕
    之；被告有刑之加重及減輕事由，核應先加後減。爰審酌被
    告提供其所有之金融帳戶幫助他人詐騙財物，致使詐騙集團
    利用人頭帳戶詐財，影響社會經濟秩序，增添查緝之困難，
    惟念及被告本身並未實際參與本件詐欺取財之犯行，責難性
    較小，且被告犯罪後尚能坦承犯行，與被害人達成民事和解
    態度不惡等一切情狀，量處如主文所示之刑，並諭知易科罰
    金之折算標準，以示懲儆。公訴檢察官具體求刑有期徒刑三
    月，本院審酌上情，認尚屬過輕，併此敘明。
據上論斷，應依刑事訴訟法第二百七十三條之一第一項、第二百
九十九條第一項前段，刑法第三百三十九條第一項、第四十七條
、第三十條第一項前段、第二項、第四十一條第一項前段，罰金
罰鍰提高標準條例第一條前段、第二條，判決如主文。
中    華    民    國    95    年    4     月    28    日
                  刑事第四庭    法  官  滕治平
以上正本證明與原本無異。
如不服本判決，應於送達後10日內向本院提出上訴狀（須附繕本
），上訴於臺灣高等法院臺中分院。
                                書記官  郭佳雯
中    華    民    國    95    年    4     月    28    日
附錄本案論罪科刑法條
中華民國刑法第三百三十九條
意圖為自己或第三人不法之所有，以詐術使人將本人或第三人之
物交付者，處五年以下有期徒刑、拘役或科或併科一千元以下罰
金。
以前項方法得財產上不法之利益或使第三人得之者，亦同。
前二項之未遂犯罰之。
中華民國刑法第三十條
幫助他人犯罪者，為從犯。雖他人不知幫助之情者，亦同。
從犯之處罰，得按正犯之刑減輕之。


司法院資訊處製作；財團法人民間司法改革基金會備份。
